【裁判字號】    97,消債更,649
【裁判日期】    970930
【裁判案由】    更生事件
【裁判全文】
臺灣臺南地方法院民事裁定           97年度消債更字第649號
聲  請  人
即  債務人  甲○○
代  理  人  徐豐益律師
上列當事人聲請消費者債務清理事件聲請更生及保全處分，本院
裁定如下：
    主  文
聲請更生及保全處分之延長均駁回。
聲請費用壹仟元由聲請人負擔。
    理  由
一、按債務人與金融機構協商成立者，不得聲請更生或清算，但
    因不可歸責於己之事由，致履行顯有重大困難者，不在此限
    ；本條例施行前，債務人依金融主管機關協調成立之中華民
    國銀行公會會員辦理消費金融案件無擔保債務協商機制與金
    融機構成立之協商，準用前項之規定，消費者債務清理條例
    第151 條第5 項、第6 項分別定有明文。又聲請更生或清算
    不合程式或不備其他要件者，法院應以裁定駁回之，但其情
    形可以補正者，法院應定期間先命補正，亦為同條例第8 條
    所明定。
二、本件聲請意旨略以：聲請人即債務人之債務總額為新台幣（
    下同）2,459,018 元，前曾依照中華民國銀行公會會員辦理
    消費金融案件無擔保債務協商機制，與債權人中國信託商業
    銀行等6 家銀行成立協商，每月應還款金額為20,822元；而
    聲請人於民國（下同）95、96年間平均月收入約38,157元，
    然聲請人於95年4 月14日開始至林晏弘診所就醫，經診斷後
    發現罹患恐慌症、憂鬱症、睡眠障礙，現仍持續治療中，又
    聲請人之父親因罹患肝癌，於97年1 月14日進行部份肝葉及
    膽囊切除手術，顯然有不可歸責於聲請人致履行顯有重大困
    難之事由；聲請人之無擔保或無優先權之債務總額未逾1,20
    0 萬元，復未經法院裁定開始清算程序或宣告破產，為此，
    依消費者債務清理條例提出本件更生之聲請等語。
三、經查：
  (一)聲請人於本件更生聲請前，已先於95年3 月30日依金融主管
    機關協調成立之中華民國銀行公會會員辦理消費金融案件無
    擔保債務協商機制與中國信託商業銀行等金融機構成立協商
    ，自95年4 月份起，分80期，利率0%，每月20,822元分期償
    還等情，有聲請人提出之協議書、無擔保債務還款計劃在卷
    可憑，堪信為真實。
  (二)聲請人主張其自95年4 月14日起，因罹患恐慌症、憂鬱症及
    睡眠障礙而進行治療等情，固據其提出林晏弘診所診斷證明
    書1 紙為證，惟比較聲請人95年度自花文沂建築師事務所領
    取之薪資為453,600 元，96年度薪資所得則為452,600 元，
    前後差距不大，另聲請人亦自陳其於95、96年間所支出之醫
    療費用為810 元，平均每月僅需負擔34元，均有聲請人提出
    之財政部臺灣省南區國稅局95、96年度綜合所得稅各類所得
    資料清單及醫療收據等件在卷可稽，是以，尚難認聲請人因
    此影響履行協商之能力。
  (三)再者，聲請人主張其父於97年1 月14日因罹患肝癌進行部份
    肝葉及膽囊手術，並提出臺北市立聯合醫院仁愛院區診斷證
    明書及醫療費用收據各1 紙，然聲請人於96年4 月間即毀諾
    而未再履行協商約定，上開情事既於聲請人毀諾後始發生，
    難謂聲請人於毀諾時有何不可歸責於己致其履行顯有重大困
    難之事由存在。
  (四)況債務人名下尚有坐落台南縣新營市○○段385 號土地及門
    牌號碼台南縣新營市○○路○段494 號10樓房屋各1 筆，並
    於93年2月5日向債權人中國信託商業銀行股份有限公司借款
    ，並設定1,680,000 元最高限額抵押權等情，有財政部臺灣
    省南區國稅財產歸屬資料清單、土地及建物登記謄本可憑，
    嗣依本院97年度執字第28997 號強制執行案件委託梁瑞庭建
    築師事務所勘查估價，上開不動產之估價金額為2,712,000
    元，而聲請人自陳之債務為2,459,018 元，若聲請人妥適處
    分上開不動產，用以清償部分債務後，則依聲請人上開薪資
    收入，應能按月清償協商債務，聲請人不思圖此，卻於96年
    4 月間率予毀諾，不依協商條件履行，實有違履行債務應本
    誠實信用之原則，自不足取。
四、綜上所述，聲請人主張本件因有不可歸責於己之事由，致履
    行上開協議內容顯有重大困難云云，既非可採，而其於消費
    者債務清理條例施行前，既與金融機構之債權人依金融主管
    機關協調成立之中華民國銀行公會會員辦理消費金融案件無
    擔保債務協商機制成立協商，則本件聲請人聲請更生，顯然
    違背消費者債務清理條例第151 條第5 、6 項之規定，且上
    開欠缺又屬無從補正，依上說明，本院自應駁回其更生之聲
    請，爰裁定如主文。
五、另聲請人聲請延長保全處分，惟本件更生之聲請既經駁回，
    其保全處分延長之聲請自應失所附麗，亦一併駁回，附此敘
    明。
中    華    民    國    97    年    9     月    30    日
                  民事第二庭  法  官  李杭倫
上為正本係照原本作成。
如不服本裁定，應於裁定送達後10日內，以書狀向本院提出抗告
，並繳納抗告費新臺幣1千元。
中    華    民    國    97    年    9     月    30    日
                              書記官  蔡曉


司法院資訊處製作；財團法人民間司法改革基金會備份。
